臺灣新竹地方法院民事簡易判決
110年度竹北簡字第470號
原      告  魏凡玲  
訴訟代理人  王耀星律師
被      告  蘇燕能  
訴訟代理人  周育群  
複代理人    鍾宇全  
上列當事人間請求損害賠償事件，本院於民國110年12月7日辯論
終結，判決如下：
    主  文
被告應給付原告新臺幣壹拾捌萬壹仟零玖拾元，及自民國一一○
年六月二十四日起至清償日止，按週年利率百分之五計算之利息
。
原告其餘之訴駁回。
訴訟費用由被告負擔百分之四十七，餘由原告負擔。
本判決第一項得假執行；但被告如以新臺幣壹拾捌萬壹仟零玖拾
元為原告預供擔保，得免為假執行。
原告其餘假執行之聲請駁回。
    事實及理由
一、原告主張：原告所有車牌號碼000-0000號自用小客車（下稱
    系爭車輛），於民國110年6月1日下午5時12分許，由訴外人
    王耀星駕駛沿新竹縣竹北市文興路一段由西向東行駛，於接
    近與嘉豐南路一、二段交岔口之左轉專用車道上，突遭被告
    駕駛車牌號碼0000-00號自小客車未打方向燈即貿然跨越雙
    白實線，向左任意變換車道至原告所行駛之車道，因而擦撞
    系爭車輛右側車身，導致系爭車輛嚴重毀損，預估修復費用
    新臺幣（下同）388,261元【含稅。費用包括維修期間（原
    廠估算8天）之同級代步車費用每日8,000元，共64,000元】
    ，爰依民法第184條第1項前段之規定請求被告賠償等語。並
    聲明：被告應給付原告388,261元，及自起訴狀繕本送達翌
    日起至清償日止，按週年利率5%計算之利息；願供擔保請准
    宣告假執行。
二、被告則以：原告請求系爭車輛回復原狀之必要費用，惟未提
    出發票或收據等舉證已付款之事實，尚難謂有支出維修費用
    而受有損害，況應予折舊。至原告請求之代步車費用過高，
    且未舉證以實其說，而系爭車輛亦尚未維修。又系爭車輛駕
    駛人亦有未注意車前狀況及採取必要安全措施之責，故就本
    件車禍之發生與有過失等語。並聲明：原告之訴駁回；願供
    擔保請准宣告免為假執行。
三、得心證之理由：
　㈠原告主張之上開事實，業據其提出依德股份有限公司保險估
    價單影本為證，復經本院亦依職權向新竹縣政府警察局竹北
    分局調取本件車禍事故相關資料，業據該分局以110年6月30
    日竹縣北警交字第1100014674號函檢附A3類道路交通事故調
    查紀錄表、道路交通事故現場圖、現場照片及行車紀錄器影
    像檔等資料在卷，核屬相符，堪信為真。
　㈡按因故意或過失，不法侵害他人之權利者，負損害賠償責任
    ；汽車、機車或其他非依軌道行駛之動力車輛，在使用中加
    損害於他人者，駕駛人應賠償因此所生之損害。但於防止損
    害之發生，已盡相當之注意者，不在此限，民法第184條第1
    項前段、第191條之2定有明文。次按駕駛人駕駛汽車，應遵
    守道路交通標誌、標線、號誌之指示；汽車在同向二車道以
    上之道路，除應依標誌或標線之指示行駛外，並應遵守：變
    換車道時，應讓直行車先行，並注意安全距離；雙白實線設
    於路段中用以分隔同向車道，並禁止變換車道，道路交通安
    全規則第90條第1項、第98條第1項第6款、道路交通標誌標
    線號誌設置規則第149條第1項第1款第7目分別定有明文。查
    被告於上揭時、地駕駛車輛行經劃設有雙白實線之路段，依
    上開規定本應不得變換車道，卻未遵守即貿然變換車道，致
    撞及適時行駛於同向之系爭車輛，造成系爭車輛受有損害，
    被告之駕駛行為顯有過失，且被告之行為與原告所受損害有
    相當因果關係，自應就系爭車輛之損害負賠償責任，則原告
    請求被告賠償其所受損失，即屬有據。
　㈢茲就原告請求之損害賠償，審核如下：
　⒈系爭車輛維修費用：
　　⑴按不法毀損他人之物者，依民法第196條規定，應向被害人
      賠償其物因毀損所滅少之價額，並非賠償修理其物所實際
      支出之修理費。故物被不法毀損後，僅須其物之價額減少
      ，即須賠償其所減少之價額。至其物有無修理？及其修理
      費有無實際支出？在所不問。此為民法第213條第1項所謂
      之法律另有規定，自應適用該另有之規定辦理（最高法院
      72年度台上字第3792號判決意旨參照）。衡諸一般汽車維
      修廠修理汽車，均是開出估價單後，再由車主決定是否修
      復，本件系爭車輛確有如估價單上所載之損失，依前開最
      高法院判決意旨觀之，原告所有之系爭車輛縱尚未進行維
      修，仍得請求維修之費用。　
　　⑵按不法毀損他人之物者，被害人得請求賠償其物因毀損所
      減少之價額，民法第196條亦有明定。又請求賠償物被毀
      損所減少之價值，得以修復費用為估定標準，但以必要者
      為限，例如修理材料費以新品換舊品應予折舊（最高法院
      77年第9次民事庭會議決議參照）。查原告所有之系爭車
      輛經送廠估價，維修費用計需321,061元【按其中「代步
      車費用64,000元」非屬系爭車輛回復原狀所需之費用，應
      先予排除，故實際維修費用應係鈑金工資83,810元（即14
      7,810-64,000＝83,810）、烤漆工資59,090元、漆料36,41
      0元、零件126,462元，合計305,772元，以上為未稅金額
      ，加計營業稅後即為321,061元，元以下四括五入】，有
      依德股份有限公司出具之估價單在卷可證。又系爭車輛於
      106年9月（未載明日以該月15日計，民法第124條第2項後
      段參照）出廠，有汽車行車執照1份在卷可稽，至本件事
      故發生即110年6月1日止，約使用3年8月又18日，依前揭
      說明，零件費用171,016元【含稅。計算式：（漆料36,41
      0＋零件126,462）×1.05＝171,016，元以下四捨五入】部分
      應予折舊，方屬公允。又依營利事業所得稅查核準則第95
      條第6項規定：「固定資產提列折舊採用定率遞減法者，
      以1年為計算單位，其使用期間未滿1年者，按實際使用之
      月數相當於全年之比例計算之，不滿1月者，以1月計」，
      依此方法計算，系爭車輛實際使用年數應以1年6月計。而
      依行政院所頒「固定資產耐用年數表」及「固定資產折舊
      率表」規定，自用小客車之耐用年數為5年，依定率遞減
      法每年折舊千分之369計算，則原告維修所需之零件費用1
      71,016元，因系爭車輛已使用3年9月，扣除折舊後之費用
      估定為31,075元【計算式詳如附表】；加計無須折舊之工
      資150,045元【含稅。計算式：（鈑金83,810元＋烤漆59,0
      90）×1.05＝150,045】，合計181,090元即為系爭車輛之必
      要修復費用。
　⒉租用代步車費用：
　　上訴人固主張系爭車輛需時8日始得修復，因此將需租用同
    級代步車，每日租金8,000元，費用合計64,000元（未稅）
    得請求被賠償云云。惟原告迄今尚未將系爭車輛送修，為原
    告當庭所自陳（見本院卷第10頁），自難認原告已受有支出
    租用代步車費用之損害，則損害既未發生，即無賠償之可言
    ；且系爭車輛將來維修時，原告之需車狀況如何，實屬未定
    ，原告復未就其送修之際，確有用車需求，且用車次數、時
    間已達一定之程度，而有租車必要乙節，舉證以實其說，自
    難認其確因系爭交通事故而受有支出租用代步車費用之損害
    ，是原告僅憑估價單上所載代步車費用請求賠償，自非可採
    。
　⒊從而，原告因本件車禍事故所受之損害即為系爭車輛之修復
    費用181,090元。
　㈣再按損害之發生或擴大，被害人與有過失者，法院得減輕賠
    償金額，或免除之。前開規定，於被害人之代理人或使用人
    與有過失者，準用之，民法第217條第1項及第3項定有明文
    。被告固辯稱原告就本件車禍之發生，亦有未注意車前狀況
    並採取必要之安全措施之與有過失云云。惟查，原告本行駛
    於該路段之最內側車道即左轉彎專用道，前方交岔路口當時
    正顯示為左轉綠燈，而被告原於中間直行車道停等紅燈，突
    然向左跨越雙白實線欲駛入內側左轉專用道，致原告煞車閃
    避不及而與被告車輛發生擦撞等情，有前開竹北分局函附之
    系爭車輛內行車紀錄器影像光碟可參，經本院實際勘驗該光
    碟，自被告車輛向左偏駛時（錄影畫面顯示時間「02:54:34
    」）起，亦即駕駛人此時始可察覺危險，至系爭車輛超越被
    告車輛並因發生擦撞而畫面產生晃動時（錄影畫面顯示時間
    「02:54:36」，實際上秒數剛過35）止，前後不及2秒，透
    過連續畫面之播放更顯其突然，要難期待原告在極短時間內
    可以採取必要之安全措施，故原告就本件車禍應無過失責任
    ，被告抗辯原告與有過失，應過失相抵，洵無理由。
　㈤末按給付無確定期限者，債務人於債權人得請求給付時，經 
    其催告而未為給付，自受催告時起，負遲延責任。其經債權
     人起訴而送達訴狀，與催告有同一之效力；遲延之債務，
    以支付金錢為標的者，債權人得請求依法定利率計算之遲延
    利息，民法第229條第2項、第233條第1項前段分別有所規定
    。又應付利息之債務，其利率未經約定，亦無法律可據者，
    週年利率為5%，亦為民法第203條所明定。本件原告請求侵
    權行為之損害賠償，核屬無確定期限之給付，又係以支付金
    錢為標的，依上開規定，原告請求自起訴狀繕本送達之翌日
    即110年6月24日（送達證書見本院調解卷）起，加計法定遲
    延利息，亦屬有據。
四、綜上所述，原告依侵權行為之法律關係，請求被告給付181,
    090元及自110年6月24日起至清償日止，按週年利率5%計算
    之利息，為有理由，應予准許；逾此部分之請求，即屬無據
    ，應予駁回。
五、本件係依民事訴訟法第427條第1項適用簡易程序所為被告部
    分敗訴之判決，應依同法第389條第1項第3款規定，就原告
    勝訴部分，依職權宣告假執行；原告雖陳明願供擔保聲請准
    予假執行，即無必要。至原告敗訴部分，其假執行之聲請因
    訴之駁回而失所依據，應併予駁回。另被告陳明願供擔保聲
    請免為假執行，經核無不合，爰酌定相當之擔保金額准許之
    。
六、本件事證已臻明確，兩造其餘攻擊防禦方法及證據，核與判
    決之結果不生影響，爰不一一論列，併此敘明。
七、訴訟費用負擔依據：依民事訴訟法第79條。
中　　華　　民　　國　　111 　年　　1 　　月　　7 　　日
                  竹北簡易庭    法　官　彭淑苑
以上正本係照原本作成。
如對本判決上訴，須於判決送達後 20 日內向本院提出上訴狀。
如委任律師提起上訴者，應一併繳納上訴審裁判費。
中　　華　　民　　國　　111 　年　　1 　　月　　7 　　日
                                書記官　林琬茹　　　　　　　　
附表
-----
折舊時間           金額
第1年折舊值        171,016×0.369=63,105
第1年折舊後價值    171,016-63,105=107,911
第2年折舊值        107,911×0.369=39,819
第2年折舊後價值    107,911-39,819=68,092
第3年折舊值        68,092×0.369=25,126
第3年折舊後價值    68,092-25,126=42,966
第4年折舊值        42,966×0.369×(9/12)=11,891
第4年折舊後價值    42,966-11,891=31,075